高雄高等行政法院判決　　　　　　　　　　　　九十年度訴字第一七九二號
　　　　　　　　　　　　　　　.
　　原　　　告　甲○○
　　訴訟代理人　周耀門　律師
　　　　　　　　王伊忱　律師
　　　　　　　　陳景裕　律師
　　被　　　告　高雄市稅捐稽徵處
　　代　表　人　乙○○　處長
　　訴訟代理人　丙○○
右當事人間因地價稅事件，原告不服財政部中華民國九十年七月二十六日台財訴字第
○八九○○三二一九五號再訴願決定，提起行政訴訟，本院判決如左：
    主    文
原告之訴駁回。
訴訟費用由原告負擔。
    事    實
甲、事實概要：
    緣原告所有坐落高雄市○○區○○段三○○四地號土地（下稱系爭土地），原經
    被告核課地價稅在案，嗣原告以系爭土地已被規劃為高雄市捷運Ｒ１２場站之出
    入口Ｂ及冷卻水塔用地，且正進行都市計畫變更中而被限制使用，屬都市計晝公
    共設施保留地，在保留期間未作任何使用為由，於民國（下同）八十八年十月七
    日向被告所屬三民分處，申請免徵地價稅及退還系爭土地歷年所繳納之地價稅，
    經該分處函復略以：「台端申請免徵地價稅一節，歉難照准，請俟變更程序完成
    後再行申請；另申請退還歷年所繳地價稅乙節，與規定不符，歉難照辦。」等語
    ，否准其所請。原告不服，循序提起訴願及再訴願，均遭決定駁回，遂提起本件
    訴訟。
乙、兩造聲明：
一、原告聲明求為判決：（一）再訴願決定、訴願決定及原處分均撤銷。（二）被告
    應作成准自八十一年起免徵坐落高雄市○○區○○段三○○四地號土地之地價稅
    及退還該土地八十一年至八十九年所繳納地價稅共計新台幣（下同）二百二十五
    萬三千六百六十一元之處分。
二、被告聲明求為判決：原告之訴駁回。
丙、兩造之爭點：
一、原告主張之理由：
（一）查土地稅法第十九條規定：「都市計畫公共設施保留地，在保留期間仍為建築
      使用者．．．按千分之六計徵地價稅；其未作任何使用並與使用中之土地隔離
      者，免徵地價稅。」，平均地權條例第二十五條亦規定：「供國防、政府機關
      、公共設施、交通、．．．等所使用之土地，其地價稅或田賦得予適當之減免
      。」，又土地法第一百九十四條、平均地權條例第二十三條亦有相同規定。上
      述條文中之「公共設施保留地」，應指事實上已被規劃為將來公共設施使用之
      土地，而不應侷限於土地使用分區證明書上記載已變更為公共設施用地者，且
      由上述法律規定之立法意旨以觀，其立法意旨顯係為對被規劃為公共設施之用
      地，在未徵收或收購之期間，因其使用已被限制，故明定特別稅率及免稅，因
      此依上述法律規定及其立法意旨以觀，均應解釋為只要人民之土地因被規劃為
      公共設施用地，致該土地事實上使用已遭限制者，即有上述條文規定之適用，
      方符合立法意旨，此由財政部八十七年七月十五日台財稅第八七一九五四三八
      ○號函暨內政部八十七年六月三十台內營字第八七七二一七六號函釋：「．．
      ．經各公用事業機構、各該管政府或鄉、鎮、縣轄市公所開闢使用，但尚未依
      法取得之公共設施用地，依前述都市計畫之立法意旨，仍屬公共設施保留地．
      ．．。」，即可明證該用土地縱未經都市計畫編定為公共設施保留地，惟事實
      上經各該管政府或鄉、鎮、縣轄市公所開闢使用或己因規劃為公共設施用地，
      致該土地事實上使用已遭限制者，依前述都市計畫之立法意旨，均應認屬公共
      設施保留地甚明，至於該用土地之使用分區證明書上之記載是否已有變更，實
      非所問。否則如系爭土地實際上已因被規劃為捷運範圍用地而遭限制使用（原
      告申請建照即因此遭高雄市政府工務局駁回），惟因行政機關自己之作業延宕
      致未將土地使用分區證明書內容予以變更，即不准人民減免地價稅，實與前述
      都市計畫之立法意旨有違，亦違背誠信及平等原則，於法顯有違誤。本件原告
      之土地既已因被規範為捷運範圍用地而不能為任何使用，依法自應免徵地價稅
      （退步言亦應減徵地價稅），被告暨訴願、再訴願機關置原告系爭土地申請建
      築使用已遭高雄市政府工務局以該土地已預定為公共設施用地而駁回，致不能
      為使用之事實於不顧，率爾以系爭土地在使用分區證明書所載仍為第五種商業
      土地，非屬上述法律規定之都市計畫公共設施保留地云云，而駁回原告之減免
      地價稅及退還地價稅之申請，其處分暨訴願、再訴願決定均屬違法錯誤，甚為
      明顯。
（二）次查，「依本法新訂都市計畫、擴大都市計畫、變更都市計畫時，得先行劃定
      計畫地區範圍，經由該管都市計畫委員會通過後，得禁止在該地區範圍內一切
      建築物之新建、增建、改建‧‧‧」，都市計畫法第八十一條著有明文，而所
      謂「依法限制建築」及「依法不能建築」之都市土地，係指受建築法、都市計
      畫法及其他有關法令規定之限制而言，內政部六十九年十月二十七日台內營字
      第四九一三一號亦有函釋。系爭土地確因都市計劃變更，於變更都市計畫未公
      布實施前，先行限制原告建築使用，有高雄市政府工務局八十八年十月四日八
      八高市工務建字第Ａ○一八三六號函可參。而「地方政府於通盤檢討變更都市
      計畫未公布實施前，如欲限制人民建築使用或變更地形，應依都市計畫法第八
      十一條之法定程序為之」，法務部八十五年二月三日八五法律決字第二九五六
      號著有函釋。因此，高雄市政府工務局以系爭土地位於正進行變更都市計畫程
      序之變更都市計畫高雄捷運場站及路線影響範圍為由，於變更都市計畫未公布
      實施前限制原告建築使用系爭土地之法令依據，必為都市計畫法第八十一條。
      是原告所有系爭土地應係高雄市政府工務局依都市計畫法第八十一條限制建築
      使用之土地，縱假設因土地使用分區證明書所記載仍屬第五種商業區土地而認
      為非屬都市計畫公共設施保留地，仍屬土地法第一九四條所規定之「依法律限
      制不能使用之土地」，依法亦應免稅。蓋本件土地經高雄市政府工務局以該地
      位於正進行變更都市計畫程序之變更都市計畫高雄捷運場站及路線影響範園為
      由予以禁建一節，已屬事實。倘若認為公共設施保留地，需經正式核定發布實
      施之都市計畫編定為公共設施保留地方屬之，而認本件系爭土地非屬公共設施
      保留地，惟系爭土地既經高雄市政府於變更都市計畫時，先行劃定為高雄捷運
      場站及路線範圍而予禁建，則系爭土地形式上即屬依都市計畫法第八十一條禁
      建之土地，從而依土地法第一九四條規定，亦應免稅。否則，高雄市稅捐稽徵
      處與高雄市政府工務局同屬高雄市政府之下屬機關，基於行政一體之原則，系
      爭土地既經工務局限制建築使用，事實上已因高雄市政府之行政行為不能使用
      而對原告造成鉅大損害，倘同為高雄市政府下屬機關之高雄市稅捐稽徵處既不
      能認定系爭土地為都市計畫公共設保留地，又不能認定系爭土地為變更都市計
      畫公布實施前依法律限制不能使用之土地而強行課稅，則顯將同一行政機關行
      政行為所造成之損失完全委由人民（原告）負擔，並加諸人民（原告）不能使
      用收益又需繳稅之雙重損害，其處分殊違誠信及信賴保護原則，顯非適法，至
      為灼然。
（三）再者，「按土地法第一九四條規定：『因保留徵收或依法律限制不能使用之土
      地，概應免稅。但在保留徵收期內，仍能為原來之使用者，不在此限。』又第
      一四四條規定：『土地稅分地價及土地增值稅。』可知凡土地因法律限制不能
      使用者，其地價稅概應免徵，此與平均地權條例第二十五條規定：「供國防、
      政府機關、公共設施、騎樓走廊、研究機構、教育、交通、水利、給水、鹽業
      、宗教、醫療、衛生、公私墓、慈善或公益事業等所使用之土地，及重劃、墾
      荒、改良土地者，其地價稅或田賦得予適當之減免；減免標準與程序，由行政
      院定之。』及土地稅法第六條規定：『為發展經濟，促進土地利用，增進社會
      福利，對於國防、政府機關、公共設施、騎樓走廊、研究機構、教育、交通、
      水利、給水、鹽業、宗教、醫療、衛生、公私墓、慈善或公益事業及合理之自
      用住宅等所使用之土地，及重劃、墾荒、改良土地者得予適當之減免；其減免
      標準及程序，由行政院定之』減免地價稅係由行政機關裁量予以減免者顯有不
      同。依平均地權條例第二十五條及土地稅法第六條訂定之土地稅減免規則，其
      第二十二條、第二十四條規定應由土地所有權人造具清冊向主管稽徵機關申請
      減免地價稅之程序，於土地因法律限制不能使用，概應免稅之情形，自不能適
      用。本件．．．被告原處分徒以原告就七十九年、八十一年、八十二年、八十
      三年地價稅之課徵，未依土地稅減免規則第二十二條、第二十四條規定申請減
      免，僅能自提出申請之次年即八十四年起免徵云云，未審酌系爭土地係因法律
      之限制不能使用，應無土地稅減免規則第二十二條、第二十四條規定適用等情
      ，按諸上揭說明，不無可議。訴願、再訴願決定持同一見解，遞予維持原處分
      ，均有未合。原告執以指摘，尚非全無理由。應悉予撤銷，由被告另為適法之
      處理」，最高行政法院（前行政法院）八十五年判字第一七三九號著有判決，
      系爭土地既屬土地法第一九四條規定之「因保留徵收或依法律限制不能使用之
      土地」，依法概應免稅，揆諸前開最高行政法院實務見解，自無需適用土地稅
      減免規則第二十二條、第二十四條規定應由土地所有權人造具清冊向主管稽徵
      機關申請減免地價稅等程序，稅捐稽徵機關即應主動予以免稅。是故被告以原
      告之前並未申請核准減免為由，認定原告申請退還歷年（八十一年至八十九年
      ）所繳地價稅乙節，與規定不符云云，而駁回原告之申請，更顯然與法有違，
      訴願、再訴願機關遞予維持，同有違誤，亦甚顯然，原告依法請求被告退還八
      十一年至八十九年間違法徵收之地價稅二百二十五萬三千六百六十一元，自屬
      於法有據。
 二、被告主張之理由：
（一）按「為發展經濟、促進土地利用，增進社會福利，對於國防、政府機關、公共
      設施、騎樓走廊、研究機構、教育、交通、水利、給水、鹽業、宗教、醫療、
      衛生、公私墓、慈善或公益事業及合理之自用住宅等所使用之土地，及重劃、
      墾荒、改良土地者，得予適當之減免；其減免標準及程序，由行政院定之。」
      、「都市計畫公共設施保留地，在保留期間仍為建築使用者，除自用住宅用地
      第十七條之規定外，統按千分之六計徵地價稅；其未作任何使用並與使用中之
      土地隔離者，免徵地價稅。」、「都市計畫公共設施保留地，在保留期間未作
      任何使用並與使用中之土地隔離者，地價稅或田賦全免。」、「合於第七條至
      第十七條規定申請減免地價稅或田賦者，應於每年（期）開徵四十日前提出申
      請，逾期申請者，自申請之次年（期）起減免。減免原因消滅，自次年（期）
      恢復徵收‧‧‧。」、「都市計畫公共設施保留地，在保留期間仍為建築使用
      者，除自用住宅用地第二十條之規定外，統按千分之六計徵地價稅；其未作任
      何使用並與使用中之土地隔離者，免徵地價稅。」、「供國防、政府機關、公
      共設施、騎樓走廊、研究機構、教育、交通、水利、給水、鹽業、宗教、醫療
      、衛生、公私墓、慈善或公益事業等所使用之土地，及重劃、墾荒、改良土地
      者，其地價稅或田賦得予適當之減免；減免標準與程序，由行政院定之。」，
      分別為土地稅法第六條、第十九條、土地稅減免規則第十一條、第二十四條、
      平均地權條例第二十三條及第二十五條所明定。
（二）本件原告所有系爭土地，原經被告核課地價稅有案，嗣原告於八十八年十月七
      日以系爭土地已被規劃為高雄市捷運Ｒ１２場站之出入口Ｂ及冷卻水塔，且正
      進行都市計劃變更中而被限制使用，屬都市計畫公共設施保留地，在保留期間
      未作任何使用，向被告所屬三民分處申請免徵地價稅及退還該筆土地歷年所繳
      地價稅。案經該分處函復略以，依高雄市政府工務局八十八年十一月四日高市
      工務都字第Ｂ一○五七七號土地使用分區證明書所載，系爭土地仍屬第五種商
      業區土地，目前正進行都市計畫變更中，尚非土地稅法第十九條規定之都市計
      畫公共設施保留地，所請免徵地價稅一案，歉難照准，請俟變更程序完成後再
      行申請。另申請退還歷年所繳地價稅乙節，與租稅優惠須申請核准始可適用，
      原告於八十八年十月七日始申請減免，之前並未申請核准，且截至目前該筆土
      地仍非屬公共設施保留地，所請追溯退回歷年所繳地價稅乙節，與規定不符，
      歉難照辦等由，予以否准其所請。揆諸首揭稅法及減免規則等規定，洵無不當
      。
（三）原告執詞略以「查土地稅法第十九條、平均地權條例第二十三條、二十五條及
      土地法第一九四條等規定，均有對公共設施保留地、供國防、政府機關、公共
      設施、交通等使用之土地，其地價稅或田賦給予適當之減免。上述條文中之『
      公共設施保留地』應指事實上因已被規劃為將來公共設施使用之土地，而不應
      將之侷限於土地分區使用證明書上記載已變更為公共設施用地者。‧‧‧其立
      法意旨顯係為對被規劃為公共設施用地，在未徵收或收購之期間，因其使用已
      被限制，故明定為特別稅率或免稅。‧‧‧本件原告之土地既已被規劃為捷運
      範圍用地而不能為任何使用，依法應免徵地價稅及退還地價稅，方符合立法意
      旨」等語資為辯解。惟查「都市計畫法所稱之『公共設施保留地』，依都市計
      畫法第四十八條至五十一條之立法意旨，係指依同法所定都市計畫擬定、變更
      程序及同法第四十二條規定劃設之公共設施用地中，留待將來各公用事業機構
      、各該管政府或鄉、鎮、縣轄市公所取得者而言。‧‧‧經各公用事業機構、
      各該管政府或鄉、鎮、縣轄市公所開闢使用，但尚未依法取得之公共設施用地
      ，依前述都市計畫之立法意旨，仍屬公共設施保留地‧‧‧。」為財政部八十
      七年七月十五日台財稅第八七一九五四三八○號函暨內政部八十七年六月三十
      日台內營字第八七七二一七六號函著釋有案；復依前揭土地稅法、土地稅減免
      規則及平均地權條例等均規定都市計畫公共設施保留地「於保留期間」始能有
      減免地價稅或田賦之適用，又所稱「於保留期間」應指經都市計畫編定為公共
      設施保留地，於該都市計畫經公佈實施後，至公共設施保留地經事業主管（用
      地）機關依法徵收或購買止。本件依據高雄市政府工務局土地使用分區證明書
      載，原告所有系爭土地仍屬第五種商業區，尚非屬公共設施保留地，及依高雄
      市政府工務局八十八年十月四日八八高市工務建字第Ａ○一八三六號函覆原告
      略以「本執照申請案基地位於高雄捷運場站及路線影響範圍，目前進行都市計
      畫變更中‧‧‧。」，故系爭土地尚未經都市計畫編定為公共設施保留地，依
      法尚無首揭減免徵地價稅或田賦規定之適用，是原告所訴，核無足採。
（四）再查高雄市政府工務局八十八年十月四日高市工務建字第Ａ○一八三六號函復
      原告略稱，請俟變更程序完成後再行申請乙節；揆其意係暫時不受理原告所有
      系爭土地申請建造執照而已，惟其仍可依原來或其他目的之使用，且法並無禁
      止或限定其使用，是原告辯稱系爭土地已被限制不能使用乙節，顯與事實不符
      ，況現行法令尚無土地因都市計畫變更中暫被限制建築，可減免地價稅之規定
      。是原告另執詞辯稱「系爭土地縱假設因土地分區使用證明書所載仍屬第五種
      商業區土地，而認定為非屬都市計畫保留地，亦應屬都市計畫法第八十一條規
      定之禁建土地，仍屬土地稅法第一九四條所規定之『依法律限制不能使用之土
      地』，依法亦應免稅。」云云，自無足取。又「私有土地依土地稅減免規則第
      七條至第十七條規定申請減免地價稅者，應由土地所有權人或典權人造具清冊
      檢同相關證明文件向直轄市、縣、（市）主管稽徵機關為之，但合於左列規定
      者，應由稽徵機關依通報資料逕行辦理或用地機關函請稽徵機關辦理，免由土
      地所有權人或典權人申請：‧‧‧三、經都市計畫編定為公共設施保留地（應
      根據主管地政機關通報資料辦理）。‧‧‧。」及「合於土地稅減免規則第七
      條至第十七條規定申請減免地價稅或田賦者，應於每年（期）開徵四十日前提
      出申請；逾期申請者，自申請之次年期起減徵．．。」，現行土地稅減免規則
      第二十二條、第二十四條等定有明文，本件原告所有系爭土地非屬上述應由稽
      徵機關依通報資料逕行辦理或用地機關函請稽徵機關辦理之符合減免徵地價稅
      之土地，且原告於八十八年十月七日始申請減免，之前並未申請核准；更何況
      系爭土地仍屬第五種商業區，尚非屬公共設施保留地。而最高行政法院八十五
      年判字第一七三九號判則僅為個案之判決，且該案系爭土地依都市計畫法劃定
      之土地使用分區為河川用地，其使用受水利法之限制並供作農業使用，與本件
      情形有間，是原告另援引上述判決辯稱「．．凡土地因法律限制不能使用者其
      地價稅概應免稅．．．於土地因法律限制不能使用，概應免稅之情形，自不能
      適用．．．被告原處分徒以原告之前並未申請核准減免，不無可議．．．」等
      語，亦不足採。另系爭土地宗地面積計九二三平方公尺，其中有五六六‧二八
      平方公尺為供公共通行之騎樓走廊地，無建築改良物，業經核准免徵地價稅有
      案，該免徵地價稅土地非本案爭訟範圍；又系爭土地自九十年十月三日經都市
      計畫編為公共設施保留地，併此說明。
（五）綜上所述、本件原處分以原告所有系爭土地，截至其提出申請減免該筆土地地
      價稅及退回歷年所繳地價稅時，仍非屬公共設施保留地及原告之前並未申請核
      准減免等為由，否准其申請。認事用法，洵無違誤，原告復執前詞提起本件訴
      訟，顯無理由，請依法予以駁回。
      理　　由
一、原告主張：依土地稅法第十九條、平均地權條例第二十三條等規定之立法意旨，
    上開條文中之「公共設施保留地」，應指事實上已被規劃為將來公共設施使用之
    土地，而不應侷限於土地分區使用證明書上記載已變更為公共設施用地者，且依
    財政部八十七年七月十五日台財稅第八七一九五四三八○號函暨內政部八十七年
    六月三十日台內營字第八七七二一七六號函釋，亦可證明土地縱未經都市計畫編
    定為公共設施保留地，惟事實上經各該管政府或鄉、鎮、縣轄市公所開闢使用或
    己因規劃為公共設施用地，致該土地事實上使用已遭限制者，均應認屬公共設施
    保留地，至於該用土地之使用分區證明書上之記載是否已有變更，實非所問。又
    系爭土地縱假設因土地使用分區證明書所記載仍屬第五種商業區土地，而認為非
    屬都市計畫公共設施保留地，惟既經高雄市政府工務局依都市計畫法第八十一條
    限制不能建築使用，自屬依法律限制不能使用之土地，依土地法第一百九十四條
    規定，亦應免徵地價稅等語；被告則以：原告所有系爭土地仍屬第五種商業區土
    地，尚非屬公共設施保留地，又依高雄市政府工務局八十八年十月四日八八高市
    工務建字第Ａ○一八三六號函覆原告「本執照申請案基地位於高雄捷運場站及路
    線影響範圍，目前進行都市計畫變更中‧‧‧。」，故系爭土地尚未經都市計畫
    編定為公共設施保留地，依法尚無減免地價稅或田賦規定之適用，且此函覆其意
    係暫時不受理系爭土地申請建造執照，原告仍可依原來或其他目的之使用，是原
    告辯稱系爭土地已被限制不能使用乙節，顯與事實不符，況現行法令尚無土地因
    都市計畫變更中暫被限制建築，可減免地價稅之規定等語，資為抗辯。
二、按「都市計畫公共設施保留地，在保留期間仍為建築使用者，除自用住宅用地第
    十七條之規定外，統按千分之六計徵地價稅；其未作任何使用並與使用中之土地
    隔離者，免徵地價稅。」為土地稅法第十九條及平均地權條例第二十三條所明定
    ，又「供國防、政府機關、公共設施、騎樓走廊、研究機構、教育、交通、水利
    、給水、鹽業、宗教、醫療、衛生、公私墓、慈善或公益事業等所使用之土地，
    及重劃、墾荒、改良土地者，其地價稅或田賦得予適當之減免；減免標準與程序
    ，由行政院定之。」「都市計畫公共設施保留地，在保留期間未作任何使用並與
    使用中之土地隔離者，地價稅或田賦全免。」平均地權條例第二十五條及土地稅
    減免規則第十一條分別定有明文。
三、經查，本件原告所有系爭土地，原經被告核課地價稅有案，嗣原告於八十八年十
    月七日以系爭土地已被規劃為高雄市捷運Ｒ１２場站之出入口Ｂ及冷卻水塔用地
    ，且正進行都市計畫變更中而被限制使用，屬都市計畫公共設施保留，在保留期
    間未作任何使用為由，向被告所屬三民分處申請免徵地價稅及退還該筆土地歷年
    所繳納之地價稅。惟經該分處函復略以「‧‧‧依高雄市政府工務局八十八年十
    一月四日高市工務都字第Ｂ一○五七七號土地使用分區證明書所載，主旨所揭土
    地仍屬第五種商業區土地，目前正進行都市計畫變更中，尚非前述規定之都市計
    畫公共設施保留地，台端申請免徵地價稅乙案，歉難照准；請俟變更程序完成後
    再行申請。另台端申請退還歷年所繳地價稅乙節，茲因租稅優惠須申請核准始可
    適用，台端於八十八年十月七日始申請減免，之前並未申請核准，且截至目前該
    筆土地仍非屬公共設施保留地，台端要求追溯退回歷年所繳地價稅乙節，與規定
    不符，歉難照辦。」等語，予以否准在案，此為兩造所不爭，並有原告八十八年
    十月六日地價稅減免申請書、被告所屬三民分處八十八年十一月十日高市稽三財
    字第四六一○五號函附於原處分卷可稽，自堪認定。原告雖以前揭情詞為爭執，
    惟查：
（一）按「因保留徵收或依法律限制不能使用之土地，概應免稅。但在保留徵收期內
      ，仍能為原來之使用者，不在此限。」為土地稅法第一百九十四條所明定，又
      「土地在依法律限制使用期間內除有完全或其真正不能使用之情形，其仍能為
      原來之使用或改作其他有收益之使用，均不得免徵賦稅。」最高行政法院（改
      制前行政法院）亦著有六十七年判字第八三七號判決足資參照，足見土地法第
      一百九十四條所謂「依法律限制不能使用之土地」，應指在依法律限制使用期
      間內完全或真正不能使用之土地而言，故土地雖依法律遭限制使用，惟如仍能
      為原來之使用或改作其他收益使用者，即無土地法第一百九十四條免稅規定之
      適用。查系爭土地雖因位於高雄捷運場站及路線影響範圍，經高雄市政府工務
      局函復，於變更都市計畫未公布實施前，禁止原告申請建造執照，此有高雄市
      政府工務局八十八年十月四日八八高市工務建字第Ａ○七一八三六號函影本在
      卷可按，惟該函僅係禁止原告於系爭土地作建築之用，並未限制原告為其他收
      益使用。且系爭土地現為空地，此經兩造陳明在卷，故原告仍可將系爭土地改
      作停車場等其他使用收益，並非無法作任何使用，是原告主張：系爭土地既經
      高雄市政府工務局依都市計畫法第八十一條限制不能為建築使用，自屬依法律
      限制不能使用之土地，依土地法第一百九十四條規定，應免徵地價稅云云，委
      無可採。
（二）原告雖又主張：土地稅法第十九條及平均地權條例第二十三條文中之「公共設
      施保留地」，應指事實上已被規劃為將來公共設施使用之土地，不應侷限於土
      地使用分區證明書上記載已變更為公共設施用地者，而從財政部八十七年七月
      十五日台財稅第八七一九五四三八○號函暨內政部八十七年六月三十台內營字
      第八七七二一七六號函釋內容觀之，亦可明證此意旨，系爭土地既已被規劃為
      捷運場站範圍用地，依法自應減免地價稅云云，惟依財政部八十七年七月十五
      日台財稅第八七一九五四三八○號函釋：「關於都市計畫法所稱『公共設施保
      留地』之認定，請依照內政部八十七年六月三十日（八七）台內營字第八七七
      二一七六號函辦理。」及內政部上開函釋：「．．說明二、查都市計畫法所稱
      之『公共設施保留地』，依都市計畫法第四十八條至第五十一條之立法意旨，
      係指依同法所定都市計畫擬定、變更程序及同法第四十二條規定劃設之公共設
      施用地中，留待將來各公用事業機構、各該管政府或鄉、鎮、縣轄市公所取得
      者而言。已取得或非留供各事業機構、各該管政府或鄉、鎮、縣轄市公所取得
      者，仍非屬公共設施保留地。」等意旨以觀，上開土地稅法第十九條及平均地
      權條例第二十三條規定都市計畫公共設施保留地，在「保留期間」未作任何使
      用並與使用中之土地隔離者，免徵地價稅。該條所稱「保留期間」，應係指經
      依都市計畫編定為公共設施用地，於該都市計畫公佈實施之日起，至該公共設
      施用地經用地機關依法取得之日止。故土地雖被規劃將來供公共設施使用，於
      在依法變更為公共設施用地之前，仍非屬土地稅法第十九條及平均地權條例第
      二十三條所稱之都市計畫公共設施保留地，而無賦予地價稅減免優惠之餘地。
      查系爭土地於八十一年土地使用分區為商業區，復於八十二年二月十八日公告
      發布實施容積率管制被劃設為屬第五種商業區土地，至九十年三月二十九日始
      公告發布實施都市計畫變更為交通用地，有高雄市政府工務局八十八年十月六
      日八八高市工務都字Ｂ○九六二六號土地使用分區證明書、九十一年一月九日
      高市工務都字第○九一○○○○四一七號函影本附於本院卷可稽，足見系爭土
      地於原告八十八年十月七日向被告申請減免地價稅時，尚非屬都市計畫公共設
      施保留地，自無減免地價稅之適用。又上開內政部函雖又釋示：「說明四、經
      各公用事業機構、各該管政府或鄉、鎮、縣轄市公所開闢使用，但尚未依法取
      得之公共設施用地，依前述都市計畫之立法意旨，仍屬公共設施保留地。．．
      」，惟此乃指已編定為「公共設施用地」之土地，始有其適用，而系爭土地於
      原告申請減免地價稅時，係屬第五種商業區土地，已如前述，故縱系爭土地當
      時已被規劃為捷運場站範圍用地，亦未可認係公共設施保留地，而得減免地價
      稅，是原告上開主張，亦非可採。
（三）又按「依第七條至第十七條規定申請減免地價稅者，．．私有土地應由土地所
      有權人或典權人，造具清冊檢同有關證明文件向直轄市、縣、（市）主管稽徵
      機關為之，但合於左列規定者，應由稽徵機關依通報資料逕行辦理或用地機關
      函請稽徵機關辦理，免由土地所有權人或典權人申請：‧‧‧三、經都市計畫
      編為公共設施保留地（應根據主管地政機關通報資料辦理）。‧‧」「合於第
      七條至第十七條規定申請減免地價稅或田賦者，應於每年（期）開徵四十日前
      提出申請；逾期申請者，自申請之次年（期）起減免。．．」土地稅減免規則
      第二十二條、第二十四條分別定有明文。查系爭土地於九十年三月之前，係屬
      商業區土地，並非公共設施保留地，即非上述法條規定應由稽徵機關依通報資
      料逕行辦理或用地機關函請稽徵機關辦理之符合減免徵地價稅之土地，且原告
      係於八十八年十月七日始申請減免地價稅，之前並未提出申請，其逕而請求被
      告自八十一年起減免系爭土地之地價稅，揆諸上開法條之規定，已有未合。原
      告雖又訴稱：依最高行政法院八十五年判字第一七三九號判決見解，系爭土地
      既屬土地法第一百九十四條規定之「因保留徵收或依法律限制不能使用之土地
      」，依法概應免稅，自無需適用土地稅減免規則第二十二條、第二十四條規定
      ，由土地所有權人申請減免地價稅等程序，稅捐稽徵機關應主動予以免稅，原
      告請求被告退還八十一年至八十九年間違法徵收之地價稅，自屬於法有據云云
      ，惟上開最高行政法院八十五年判字第一七三九號判決僅屬個案之見解，並非
      判例；且該判決所述之土地，係依都市計畫劃定土地使用分區為河川用地，與
      本件系爭土地係劃設為商業區土地之情形有間，又系爭土地雖遭限制不能為建
      築之用，但原告仍得作為其他收益之使用，並無土地法第一百九十四條規定之
      適用，已如前述，核與上開判決案情亦屬有別，是原告援引該判決請求被告退
      還系爭土地八十一年至八十九年已繳納之地價稅，仍不足採。
五、綜上所述，原告之主張，既不足取，從而，被告以原告所有系爭土地並非屬都市
    計畫公共設施保留地，予以否准原告免徵地價稅及退還系爭土地歷年所繳納地價
    稅之申請，其認事用法，洵無違誤，一再訴願決定遞以維持，亦無不合。原告起
    訴意旨求予撤銷，並請求被告作成准予自八十一年起免徵系爭土地之地價稅及退
    還八十一年至八十九年已繳納地價稅共計二百二十五萬三千六百六十一元之處分
    ，難謂有理由，應予駁回。
據上論結，本件原告之訴為無理由，依行政訴訟法第一百九十五條第一項後段、第九
十八條第三項前段，判決如主文。
中　　　華　　　民　　　國    九十一　　年　  　一　　　月　　  三十　　日
                              高雄高等行政法院第一庭
                                  　　　  審判長法官  陳光秀
                                          法　　　官  楊惠欽
                                          法　　　官  呂佳徵
右為正本係照原本作成。
如不服本判決，應於判決送達後二十日內向本院提出上訴書狀，其未表明上訴理由者
，應於提起上訴後二十日內向本院提出上訴理由書（須按對造人數附繕本）；如於本
判決宣示或公告後送達前提起上訴者，應於判決送達後二十日內補提上訴理由書（須
附繕本）。未表明上訴理由者，逕以裁定駁回。
提起上訴應預繳送達用雙掛號郵票七份（每份三十四元）。
中　　　華　　　民　　　國    九十一　　年　  　一　　　月　　  三十　　日
                                          法院書記官  謝文輝
